【裁判字號】    97,簡抗,39
【裁判日期】    970818
【裁判案由】    返還股票款
【裁判全文】
臺灣臺北地方法院民事裁定              97年度簡抗字第39號
抗  告  人
即  原  告  乙○○
相  對  人
即  被  告  嘉義縣布袋鎮農會
法定代理人  甲○○
上列當事人間返還股票款事件，抗告人對於中華民國 97年5月20
日本院臺北簡易庭 97年度北簡字第18621號裁定提起抗告，本院
裁定如下：
    主  文
原裁定廢棄。
    理  由
一、本件抗告意旨略以：
    相對人原以民國96年4月27日鈞院96年度執全字第1324號，
    禁止抗告人移轉於第一銀行證券簿之證券存摺內之全部股票
    ，相對人亦曾於96年3月向臺灣士林地方法院聲請假扣押，
    並於96年3月14日經臺灣士林地方法院以96年度裁全字第962
    號民事裁定准予假扣押在案，雖然相對人所主張債權之主債
    務人有提供足額之不動產抵押權設定作為擔保，相對人竟未
    對主債務人實行抵押權查封拍賣程序，反而逕對保證人即抗
    告人所有股票為假扣押，有違反民法第745條規定之情形，
    惟抗告人所有股票仍遭相對人以低價賤賣得款335,326元，
    並經相對人於96年9月13日領取該筆拍賣款，而抗告人依據
    前開事由於96年9月28日向臺灣高等法院提起抗告成功後，
    相對人並未就之再提抗告，則相對人即應早日返還該拍賣之
    股票款，抗告人據此始提起本件訴訟，則本件訴訟自應由原
    受理假扣押執行命令之鈞院審理，且原告之戶籍地亦在臺北
    市，並經雙方當事人合意管轄法院，因此原審法院所引用民
    事訴訟法第28條第1項之規定，顯有不當，為此提起本件抗
    告，請求廢棄原裁定等語。
二、按因侵權行為涉訟者，得由行為地之法院管轄。又被告住所
    、不動產所在地、侵權行為地或其他據以定管轄法院之地，
    跨連或散在數法院管轄區域內者，各該法院俱有管轄權；同
    一訴訟，數法院有管轄權者，原告得任向其中一法院起訴，
    民事訴訟法第15條第1項、第21條、第22條分別定有明文。
    再者，管轄權之有無，應依原告主張之事實，按諸法律關於
    管轄之規定而為認定。另所謂行為地，凡為一部實行行為或
    其一部行為結果發生之地皆屬之，此有最高法院65年台抗字
    第162號判例意旨及最高法院56年台抗字第369號判例意旨可
    參。
三、經查，本件抗告人起訴時所據之原因事實，係以相對人以違
    法矇騙、捏造不實理由，對其所有財產為假扣押，並以詐術
    出售全部股款，致其受有損害，為此請求相對人對其負損害
    賠償責任，依其所主張事實內容，除涉及民事訴訟法第531
    條第1項因假扣押嗣後經撤銷而得請求之損害賠償外，亦有
    提及關於相對人有不法行為而侵害其財產權等侵權行為事實
    ，而經本院函詢抗告人具體說明所主張之法律上依據後，抗
    告人復已明確表示係依據民法第184條規定、民事訴訟法第
    531條第1項等規定為請求，有抗告人於97年6月30日所提出
    補陳狀一份附卷可稽，足見抗告人確係依侵權行為法律關係
    起訴，則觀諸其形式上所主張之侵權行為事實，既係相對人
    依臺灣士林地方法院96年度裁全字第962號假扣押裁定，聲
    請本院以96年度執全甲字第1324號，對抗告人於第三人一銀
    證券光復分公司之股票為假扣押執行，此部分侵權行為之行
    為地及結果地均在本院轄區範圍內，依前揭規定意旨說明，
    原告形式上所主張侵權行為地既在本院轄區，本院即有管轄
    權。因之，原法院以對本件訴訟無管轄權為由，據以為移轉
    管轄之裁定，即有未洽，抗告意旨指摘原裁定不當，求予廢
    棄，為有理由，應由本院廢棄原裁定，發回原法院更為審理
    。
四、據上論斷，本件抗告為有理由，依民事訴訟法第436條之1第
    3項、第492條，裁定如主文。
中    華    民    國    97    年    8     月    18    日
                  民事第五庭  審判長  法  官  薛中興
                                      法  官  胡宏文
                                      法  官  林麗真
以上正本係照原本作成
如對本裁定抗告須於裁定送達後10日內向本院提出抗告狀，並繳
納抗告費新臺幣1,000元
中    華    民    國    97    年    8     月    19    日
                                      書記官  李承翰


司法院資訊處製作；財團法人民間司法改革基金會備份。
